臺灣高等法院刑事判決
109年度交上易字第302號
上  訴  人  
即  被  告  鍾維斌


上列上訴人因公共危險案件，不服臺灣基隆地方法院109年度交
易字第94號，中華民國109年7月3日第一審判決（起訴案號：臺
灣基隆地方檢察署109年度偵字第1804號），提起上訴，本院判
決如下：
    主  文
上訴駁回。
    事  實
一、甲○○知悉服用酒類後，其吐氣所含酒精濃度達每公升0.25毫
    克以上，即不得駕駛動力交通工具，於民國109年3月22日上
    午5 時35分前之某時，在不詳地點飲用酒類後，未待酒精作
    用消退，於吐氣所含酒精濃度達每公升0.25毫克以上之狀態
    下，竟貿然騎乘騎乘車牌號碼000－000號普通重型機車上路
    ，迨於同日上午5 時35分許，途經基隆市仁愛區愛三路、仁
    五路口違規紅燈右轉，而為巡邏員警攔停盤查，發覺身上散
    發酒氣。嗣於同日上午5 時47分經吐氣酒精濃度測試，測得
    吐氣酒精濃度為每公升0.28毫克，而為警當場查獲。
二、案經基隆市警察局第一分局報告臺灣基隆地方檢察署檢察官
    偵查後起訴。
    理  由
壹、證據能力
　　本判決以下所引用之非供述證據，均與本件事實具有自然關
    聯性，且核屬書證、物證性質，又查無事證足認有違背法定
    程序或經偽造、變造所取得等證據排除之情事，復經本院依
    刑事訴訟法第164 條、第165 條踐行物證、書證之調查程序
    ，況檢察官、被告甲○○於上訴程序對於證據能力亦均未爭執
    ，是堪認均具有證據能力。
貳、認定事實所憑證據及理由
    訊據被告於原審固坦承於109年3月22日上午5 時35分許，騎
    乘車牌號碼000－000號普通重型機車，因違規紅燈右轉為警
    攔查，經警酒精測試後，測得吐氣所含酒精濃度達每公升0.
    28毫克等情不諱，然矢口否認有何酒後駕車之犯行，辯稱：
    伊已經4、5年沒有喝酒，懷疑酒測器有問題，也懷疑實施酒
    測的吹氣管沒有更換新的，伊不認罪云云。經查：
一、被告於109年3月22日上午5 時35分許，騎乘上開機車行經基
    隆市仁愛區愛三路、仁五路口違規紅燈右轉，適有警員塗士
    勛、郭豐銘騎乘巡邏機車在後，見狀趨前攔停盤查，警員核
    對身分時，發現被告身上散發酒氣，合理懷疑被告有酒後騎
    乘機車情形，經被告漱口及飲水後，於上午5 時47分對被告
    實施吐氣酒精濃度測試，測得吐氣酒精濃度為每公升0.28毫
    克之事實，業據被告於警詢、檢察官偵訊時供承無訛（見偵
    卷第13至17頁、第53至54頁），並經證人即警員塗士勛、郭
    豐銘於原審審理時證述明確（見原審卷第60至64頁、第99至
    104 頁），且有酒精測定紀錄表、酒後時間確認單、財團法
    人工業技術研究院呼氣酒精測試器檢定合格證書、基隆市○○
    ○○○○○道路○○○○○○○○○○○○○號000－000之車輛保管單、被告機
    車駕照之查詢資料、車號000－000之車輛詳細資料報表（見2
    5至39頁）、警員塗士勛出具之職務報告（見偵卷第73頁）
    、基隆市警察局第一分局酒精測試器（分析儀）測定值列印
    單登記簿影本（見原審卷第71至91頁）、密錄器錄影畫面之
    擷圖照片（見原審卷第109 頁）附卷可稽，復有警方密錄器
    錄影之錄影光碟在卷足資佐證，並經原審當庭勘驗密錄器攝
    錄之影像光碟確認無訛，製有勘驗筆錄在卷可考（見原審卷
    第60至63頁、第100至102頁），足信真實，被告確有吐氣所
    含酒精濃度達每公升0.25毫克以上，猶仍駕駛動力交通工具
    之情，至為明確。
二、關於被告酒精濃度測試值是否正確乙節，經查：
　㈠本件員警對被告實施吐氣酒精濃度測試所使用之呼氣酒精測
    試儀器廠牌為LION廠牌、型號Alcolmeter 400、儀器器號10
    6533D，業由經濟部標準檢驗局委託之財團法人工業技術研
    究院檢定合格，有財團法人工業技術研究院109年3 月12日
    呼氣酒精測試器檢定合格證書1份附卷可證（見偵卷第29頁
    ）。又本件109年3月22日測試時，該呼氣酒精測試儀器尚未
    逾有效期間即110年3 月31日或使用次數達1千次，是被告當
    日接受吐氣酒精濃度測試時，該呼氣酒精測試儀器仍係檢定
    合格有效之機器，應可擔保該儀器測試之準確性。佐以證人
    即查獲本案之基隆市警察局第一分局忠二路派出所警員塗士
    勛於原審109年5月28日審理時證稱：當天攔停被告後聞到被
    告身上有怪怪的味道，感到很疑惑，懷疑是酒味，才對被告
    執行酒測，施測的酒測器於109 年3月5日檢測過，被告之呼
    氣酒精濃度測定記錄表案號為11號，與案號前後相連之案號
    10號測定記錄表係109年3月22日凌晨1時7分許對張姓民眾進
    行呼氣酒精測試，酒測值為0.32，案號12、13號沒有紀錄，
    係因關機不當，造成下一筆測試顯示拒測，所以空白，案號
    14號測定記錄表係109年3月23日凌晨2 時10分許對彭姓民眾
    進行呼氣酒精測試，酒測值為零，酒測器運作正常，沒有故
    障等語（見原審卷第64頁），並有基隆市警察局第一分局酒
    精測試器（分析儀）測定值列印單登記簿影本在卷可考（見
    原審卷第83至85頁），顯見該呼氣酒精測試儀器未有功能異
    常情形，是109年3月22日上午5 時47分許，員警所持之酒測
    器難認有何問題。
  ㈡又經原審當庭勘驗現場密錄器攝錄之影像光碟，顯示警員郭
    豐銘於109年3月22日上午5時43分打開標示「酒精測定器」
    的黑色包包，包包內可見有數支白色吹嘴，警員郭豐銘自包
    包內隨機取出1 支白色吹嘴，吹嘴由透明塑膠包裝（未開封
    ），警員郭豐銘拆開吹嘴之透明塑膠包裝袋，取出吹嘴並裝
    在酒測器上，開始設定酒測器，警員郭豐銘將酒測器拿給警
    員塗士勛確認，經警員塗士勛確認酒測器儀器下方燈號顯示
    由「紅燈」變為「綠燈」後，被告於上午5 時46分開始接受
    酒測等情，此有原審勘驗筆錄附卷可證（見原審卷第100至1
    01頁），並有密錄器錄影畫面之擷圖照片在卷足憑（見原審
    卷第109 頁），是被告實施酒測之吹氣管是全新之事實，堪
    認屬實，被告抗辯吹氣管沒有換新云云，亦難憑採。
　㈢本件員警使用合格酒測器，且已換新吹嘴讓被告為酒精吐氣
    測試，又測試員警確在被告身上聞到酒精味，堪認本件酒測
    值並無判讀錯誤。
三、綜上，被告否認未飲酒，且酒測器故障之辯詞，核屬推諉卸
    責之詞，不足採信。本案事證明確，犯行足堪認定，應予依
    法論科。
參、論罪
一、核被告所為，係犯刑法第185條之3第1項第1款之駕駛動力交
    通工具而吐氣所含酒精濃度達每公升0.25毫克以上罪。
二、被告前因酒後駕車之公共危險案件，經原審法院以103 年度
    基交簡字第857號判決判處有期徒刑4月，被告上訴後，復經
    本院第二審合議庭以104年度交簡上字第7號判決上訴駁回確
    定，於106年2月10日執行完畢等情，此有本院被告前案紀錄
    表在卷可按，其於受有期徒刑之執行完畢後，5 年以內故意
    再犯本件有期徒刑以上之罪，為累犯。又依司法院大法官釋
    字第775 號解釋意旨所示，法院應區分行為人所犯情節，裁
    量是否依刑法第47條第1 項之累犯規定加重本刑，以避免因
    一律加重最低本刑，致生行為人所受刑罰超過其所應負擔之
    罪責，其人身自由因此遭受過苛之侵害，而不符憲法罪刑相
    當原則。本院衡酌被告行為之不法內涵與罪責程度，考量被
    告構成累犯之前案紀錄同為公共危險案件，其因酒後駕車經
    刑罰矯正，仍未有所警惕，足見其惡性非輕及對刑罰反應力
    薄弱，認被告所犯本案之罪，有依刑法第47條第1 項之規定
    加重其刑之必要。
肆、駁回上訴理由
一、原審詳查後，認被告上開犯行明確，適用刑法第185條之3第
    1項第1款、第47條第1項、第41條第1項前段、刑法施行法第
    1條之1第1項，並審酌被告明知酒後駕車對一般往來之公眾
    及駕駛人自身皆具有高度危險性，竟漠視自己生命、身體之
    安危，亦罔顧公眾往來之安全，於服用酒類，吐氣所含酒精
    濃度達每公升0.28毫克，仍心存僥倖，執意騎乘機車行駛於
    市區道路上，造成公眾行車往來之危險，對交通安全所生之
    危害非輕，慮及被告經測試吐氣所含酒精濃度僅逾法定標準
    0.03毫克，其於行駛過程並未釀成事故，對社會治安之危害
    性相對較低，兼衡被告自述國中肄業之智識程度、失業，已
    婚、育有2 名未成年子女之家庭狀況（見原審卷第107 頁）
    ，量處有期徒刑5月，併諭知易科罰金之折算標準為1千元折
    算1日。核其認事用法並無違誤，量刑及沒收亦屬妥適，應
    予維持。
二、被告上訴意旨以：被告家境清寒，母親94歲為植物人，失業
    又需扶養未成年子女，僅靠妻子大夜班為生，原審所為科刑
    實嫌過重，請求減輕被告之刑，或改以其他替代方式處罰云
    云。然按量刑輕重係屬事實審法院得依職權自由裁量之事項
    ，苟已斟酌刑法第57條各款所列情狀而未逾越法定刑度，不
    得遽指為違法（最高法院72年台上字第6696號判例意旨參照
    ），本件原審判決已經詳細記載量刑審酌各項被告犯罪情節
    及犯罪後之態度等一切情狀，並予以綜合考量，依刑法第47
     條第1項累犯規定加重其刑後，在法定刑內科處有期徒刑5 
    月，並得易科罰金，而本罪最重刑度可量處有期徒刑2年，
    被告前次為醉態駕駛係於103年，遭法院判處有期徒刑4月，
    本次再犯，僅加重1月刑度，難謂有何過苛之情形，上訴意
    旨未指摘原判決科刑有何違背法令，單純就科刑輕重為爭執
    ，自非適法之上訴理由。至被告上訴主張是否可以其他方式
    替代刑罰執行乙節，按刑法第41條第2項雖係規定「依前項
    規定得易科罰金而未聲請易科罰金者，得以提供社會勞動六
    小時折算一日，易服社會勞動。」，惟是否准予改為易服社
    會勞動，係屬執行檢察官職權，為檢察官裁量事項，並非本
    院權責。是以，被告指摘原判決不當，並請求本院改定其他
    替代刑罰，並無理由，應予駁回。
三、被告經合法通知，無正當理由不到庭，爰不待其陳述，逕行
    判決。
據上論斷，應依刑事訴訟法第371條、第368條，判決如主文。
本案經檢察官林渝鈞提起公訴，檢察官劉斐玲到庭執行職務。
中　　華　　民　　國　　109 　年　　10　　月　　30　　日
                  刑事第八庭    審判長法　官  陳世宗
                                      法　官  吳勇毅
                                      法　官  呂寧莉
以上正本證明與原本無異。
不得上訴。
                                      書記官  賴資旻
中　　華　　民　　國　　109 　年　　10　　月　　30　　日